【裁判字號】    92,上易,942
【裁判日期】    920625
【裁判案由】    竊盜
【裁判全文】
臺灣高等法院臺中分院刑事判決                民國九十二年度上易字第九四二號
    上  訴  人  臺灣南投地方法院檢察署檢察官
    被      告  乙○○
                丁○○
右上訴人因被告等竊盜案件，不服臺灣南投地方法院中華民國九十二年三月廿四、廿
八日第一審判決（民國九十二年度易字第七號，起訴案號：臺灣南投地方法院檢察署
民國九十一年度偵字第四三四七號），提起上訴，本院判決如左：
    主      文
上訴駁回。
    理      由
一、公訴意旨略以：被告丁○○因見被害人陳慶章所有已註銷牌照之吊桿車，停放在
    其胞兄陳慶文所有位於南投縣竹山鎮坑巷土地上，竟與被告乙○○基於意圖為
    自己不法所有之犯意聯絡，於民國（下同）九十一年十一月十八日下午六時許，
    共乘被告丁○○所有已註銷牌照之吊桿車，至陳慶章所有前開吊桿車旁，由丁○○操作所有吊桿車將吊桿伸至陳慶章所有吊桿車上方，欲竊取陳慶章所有吊桿車
    上之吊桿時，適陳慶文之妻甲○○騎乘機車途經該處，被告乙○○、丁○○見狀
    ，隨即逃逸，而未得逞，遺留被告丁○○所有吊桿車在該處，旋甲○○返家告知
    家人上情，經警據報前往處理，而循線查獲上情，因認被告乙○○、丁○○共同
    涉犯刑法第三百二十條第三項、第一項之竊盜未遂罪嫌云云。
二、按犯罪事實應依證據認定之，無證據不得推定其犯罪事實；又不能證明被告犯罪
    者，應諭知無罪之判決，刑事訴訟法第一百五十四條、第三百零一條第一項分別
    定有明文。
三、公訴意旨認被告乙○○、丁○○涉有右揭竊盜未遂罪嫌，無非以被告乙○○、丁○○於偵查中對被告丁○○所有吊桿車如何停放至上開陳慶文所有南投縣竹山鎮
    坑巷土地上之過程，二人供述有所不符，且參諸證人甲○○於警訊、偵查中證
    述伊於九十一年十一月十八日下午六時許，在陳慶章所有吊桿車停車處，見被告
    丁○○所有吊桿車停在陳慶章所有吊桿車旁，該吊桿車之吊桿已伸至陳慶章所有
  吊桿車上方，甲○○隨即以機車大燈照射該處，看見人影自吊桿車停車處往旁邊
    菸田跑，及伊於九十一年十一月十八日，看見被告丁○○所有吊桿車前，不曾見
    該吊桿車停在該處，且曾見被告丁○○在九十一年十一月十八日前三、四天，騎
    機車在被害人陳慶章所有吊桿車停車處附近徘徊等情，及衡諸被告丁○○若為避
    免所有吊桿車失竊而將吊桿升起，亦僅需將吊桿升起即足，何須大費周章，將吊
    桿升起後，又將吊桿轉移方向，移至陳慶章所有吊桿車之上方？堪認被告二人確
    有竊取被害人陳慶章所有前開吊桿之犯意無訛，為其論罪之依據。
四、惟訊據被告乙○○及被告丁○○於原審（本院審理時未到庭）均堅決否認有竊盜
    未遂犯行，被告丁○○辯稱：伊曾告訴陳慶文上開土地借伊停放車子，但是陳慶
    文並未告知甲○○此事，當天伊所有吊桿車修好，停放於上開土地，把支撐架放
    下，吊桿伸過去是要防盜，當天伊並無鋼索，如何竊取陳慶章所有吊桿，伊並無
    竊盜的犯意，被告乙○○辯稱：當時被告丁○○打電話給伊，請伊開車去載被告
    丁○○，伊到案發地點去載時，被告丁○○的吊桿車放在陳慶章的吊桿車旁邊，
    被告丁○○告訴伊惟恐所有吊桿車被偷走，就將所有吊桿車的吊桿放到被害人陳
    慶章的吊桿車上面，被告丁○○曾告訴陳慶文上開土地借其停放車子，伊只是開
    車去載被告丁○○，並無竊盜的犯意各等語。經查：
（一）證人陳慶文於原審調查時已結證稱：「丁○○曾經在案發前，約在去年八、九
      月間問過我，說他的車子是否可以停放在我的土地上，我沒有告訴甲○○」、
      「我說如果還有空地，他（指被告丁○○）可以停放」等語；且證人即南投縣
      政府警察局竹山分局竹山派出所警員陳裕發於原審調查時亦結證稱：把吊桿車
      的支撐架放下來就可以延長歹徒偷車的時間等語，則被告乙○○、丁○○於右
      揭時、地，由被告丁○○操作所有吊桿車，將支撐架放下，並將該車吊桿伸至
      陳慶章所有吊桿車上方此舉，是否確有竊取被害人陳慶章所有吊桿車之犯意，
      仍非無疑。
（二）被告丁○○所有吊桿車吊桿之吊鉤，明顯較被害人陳慶章所有吊桿車吊桿之吊
      孔為小，且案發時該吊鉤及吊孔均未綁有繩子或掛有其他輔助工具，有偵卷第
      十九頁正面為警查獲時之現場照片二張附卷可稽，而警方並未查獲被告乙○○
      、丁○○持有任何繩子或其他輔助工具，且被告丁○○於警訊中亦供稱：伊所
      有吊桿車上沒有繩子或其他工具等語，則案發時，被告丁○○所有吊桿車吊桿
      之吊鉤，既未綁有繩子或其他輔助工具，其吊鉤復較被害人陳慶章所有吊桿車
      吊桿之吊孔為小，顯然無法吊起被害人陳慶章所有吊桿車之吊桿甚明，自難徒
      憑被告丁○○操作所有吊桿車，將該車吊桿伸至被害人陳慶章所有吊桿車吊桿
      上方此舉，遽認被告乙○○、丁○○主觀上即有竊盜之故意。
（三）本件係被告乙○○駕駛自用小客車搭載被告丁○○離開現場後，於同日下午七
      時許，遇見被告丁○○胞弟蕭富彬時，經蕭富彬告以警方在被告丁○○所有吊
      桿車停放地點，欲找被告丁○○，被告乙○○始駕駛自用小客車搭載被告丁○○前往該地點，由警方帶回製作筆錄等情，業據被告乙○○、丁○○於警訊時
      供承在卷，而證人甲○○於偵查中並結證稱：伊當天返家報警後，約隔二十五
      分鐘，又回到現場，見被告丁○○所有吊桿車引擎沒有在發動等語，是被告乙○○、丁○○如確有竊取被害人陳慶章所有吊桿車吊桿之犯意，則其二人為證
      人甲○○發覺後，既尚有二十五分鐘寬裕時間可供被告丁○○駕駛所有吊桿車
      逃逸，以避免遭警查緝，何以捨此不為，而仍維持該吊桿車被發覺之原有狀態
      （支撐架放下，吊桿伸至被害人陳慶章所有吊桿車吊桿上方），逕自離開現場
      ，遺留所有吊桿車在現場供警方追緝，又於事後得知警方在前揭案發地點時，
      未逃避警方，而主動返回現場，凡此均與一般竊賊於竊盜遭發覺時當力求圖掩
      犯行之常理有違，足認被告乙○○、丁○○主觀上並無竊盜之故意甚明。
（四）證人陳裕發警員於原審調查時雖結證稱：被告丁○○將吊桿與被害人陳慶章所
      有吊桿車勾在一起無法達到防盜的效果，要防盜的話只要把支撐架放下來就可
      以延長歹徒偷車的時間，不需要把吊桿勾住別輛車子的吊桿等語，惟將吊桿車
      之吊桿升起並橫至身車中間，如竊賊欲竊取該車時，為避免遭人發覺，當會將
      吊桿收起再行竊取，如此一來，勢必延長竊賊偷車時間，竊賊因而放棄竊取該
      車念頭，而另尋作案之目標，實非無可能等情，但此情乃屬證人陳裕發個人意
      見，尚不能採為被告乙○○、丁○○不利之認定。
（五）依起訴事實係認定被告丁○○於右開時、地，操作其所有吊桿車將吊桿伸至被
      害人陳慶章所有吊桿車上方，欲竊取陳慶章所有吊桿車上之吊桿時適為陳慶文
      之妻甲○○騎機車途經該處，見狀即逃逸，已據證人甲○○於警訊、偵查證述
      在卷，被告乙○○、丁○○於警訊、偵查亦為相同之供述，互核相符，已如上
      述，應無可疑，則被告丁○○既僅將其所有吊桿車之吊桿伸至被害人陳慶章所
      有吊桿車上方，欲竊取陳慶章所有吊桿車上之吊桿時，被發現即逃逸，可見被
      告等並未觸及所欲竊取之陳慶章所有之吊桿，被告等縱有竊盜之犯罪意圖，其
      等行為，亦僅屬竊盜之預備行為，尚未達於手竊盜未遂階段，而刑法竊盜罪
      ，並無處罰竊盜預備犯之規定，不能論以刑責。
（六）綜上，公訴人所舉前開證人甲○○於警訊、偵查中之證述，僅屬情況證據而已
      ，又被告乙○○、丁○○於偵查中對被告丁○○所有吊桿車如何停放至被害人
      陳慶文所有南投縣竹山鎮坑巷土地上之過程，二人供述有所不符，固有可議
      之處，惟本件查無其他積極證據，足認被告乙○○、丁○○有竊盜之犯意或已
      達竊盜未遂之階段，尚屬不能證明被告等犯罪，應為被告等均無罪之諭知。
五、原審認不能證明被告等犯罪，為被告等均無罪之判決，經核尚無不合，公訴人上
    訴意旨，仍執陳詞，指摘原判決不當，為無理由，應予駁回。
六、移送併辦意旨以（臺灣臺南地方法院檢察署九十一年度偵字第八一九八號），
    被告乙○○於九十一年八月六日零時卅分及同年月七日上午三時許，分別在臺
    中縣台鳳社區附近工地，竊取誼豐鋼鐵公司所有之大貨車，在臺南縣歸仁鄉○○村○○○街二五三巷內工地，竊取興福公司所有鋼筋一批，因認被告乙○○有
    犯竊盜罪嫌云云，因被告乙○○，業經本院判決無罪如前，與併案部分即無從成
    立連續犯之裁判上一罪關係不能併予審理，應退由該署檢察官另行偵查，併此敘
    明。
七、被告丁○○經合法傳喚，無正當理由未到庭，爰不待其陳述逕行判決。
八、據上論斷，應依刑事訴訟法第三百六十八條、第三百七十一條，判決如主文。
本案經檢察官丙○○到庭執行職務。
中      華      民      國      九十二     年     六      月   二十五   日
                                臺灣高等法院臺中分院刑事第一庭
                                      審判長法  官  陳  紀  綱
                                            法  官  方  艤  駐
                                            法  官  陳  登  源
右正本證明與原本無異。
不得上訴。
                                            書記官  林  明  冬
中  華      民      國      九十二     年     六      月   二十七   日
                                                                        Ｒ


司法院資訊處製作；財團法人民間司法改革基金會備份。
